【裁判字號】    95,上訴,997
【裁判日期】    950427
【裁判案由】    毒品危害防制條例
【裁判全文】
臺灣高等法院刑事判決                 95年度上訴字第997號
上  訴  人
即  被  告  甲○○
                    現於臺灣基隆監獄
上列上訴人因毒品危害防制條例案件，不服臺灣基隆地方法院94
年度訴字第962號，中華民國95年2月17日第一審判決（起訴案號
：臺灣基隆地方法院檢察署94年度偵字第2476號），提起上訴，
本院判決如下：
    主  文
上訴駁回。
    事  實
一、甲○○前因施用毒品案件，經本院裁定觀察、勒戒後，因有
    繼續施用毒品傾向，再經裁定令入戒治處所強制戒治後（於
    民國88年9月22日期滿），經本院於88年10月28日，以87 年
    度上易字第3228號判決免刑確定。又於91年間因施用毒品案
    件，經原審以91年度毒聲字第964號裁定強制戒治（於92 年
    10月15日期滿），並由臺灣基隆地方法院檢察署檢察官提起
    公訴，經原審於91年12月24日，以91年度訴字第649號判決
    判處應執行有期徒刑1年確定，並於93年9月1日縮刑期滿執
    行完畢。旋再於94年4、5月間犯施用毒品案件，經臺灣基隆
    地方法院檢察署檢察官提起公訴，由臺灣基隆地方法院於94
    年8月31日，以94年度訴字第505號判決判處有期徒刑1年2月
    ，甫於94年10月17日確定（現執行中）。詎甲○○仍不知悔
    改，復基於施用毒品之概括犯意，自94年9月初起，在基隆
    市○○路194之1號自宅內，以將第一級毒品海洛因摻入香菸
    內吸食之方式，施用第一級毒品，平均一天施用三次，期間
    偶將第二級毒品安非他命一併摻入香菸內，混合施用第一級
    毒品及第二級毒品，續至94年9月27日為止，嗣於翌日晚上
    10時10分許，經警持臺灣基隆地方法院核發之搜索票在張建
    中位於基隆市○○區○○路28巷57號之住處執行搜索，因同
    在現場而遭查獲，並採集尿液送驗結果呈嗎啡及安非他命類
    陽性反應而知上情。
二、案經基隆市警察局第四分局報告臺灣基隆地方法院檢察署檢
    察官偵查起訴。
    理  由
一、訊據被告甲○○坦承有上揭犯罪事實，僅辯稱：臺灣基隆地
    方法院於94年8月31日以94年度訴字第505號刑事判決，所判
    伊於94年4、5月間分別施用第一、二級毒品罪，量處有期徒
    刑1年2月之案件，與本件有連續犯裁判上一罪關係，而該94
    年度訴字第50 5號判決書寄存送達，送達地址可能有誤，伊
    並未收受，因而該案尚未確定，本案應判決免訴云云。
二、經查
  (一)原審94年度訴字第505號案，94年8月22日下午4時之審理期
    日通知書，承審法官係以傳喚及拘提方式通知被告甲○○，
    而拘提並無所獲，僅留置於基隆市○○路194之1號之傳票發
    生效力，被告方如期於該審理期日到庭接受審判，且被告於
    該審判期日筆錄並未記載變更住所或送達處所，該案於94年
    8月31日宣判後，承審法官並於94年9月16日依法務部戶役政
    連結作業系統查悉被告仍設籍於上址，乃交寄判決於94年9
    月26日留置予被告，被告未上訴，該案依法已於94年10月17
    日確定，此事實業經臺灣基隆地方法院調取該94年度訴字第
    505號案卷查核，並於審理時提示被告確認無訛，因而被告
    所辯送達地址有誤、送達不合法、該案尚未確定云云尚無可
    採。
  (二)刑事訴訟法第302條第1款規定，案件曾經判決確定者，應予
    免訴之判決，係以同一案件，已經法院為實體上之確定判決
    ，該被告應否受刑事制裁，既因前次判決而確定，不能更為
    其他有罪或無罪之實體上裁判，此項原則，關於實質上一罪
    或裁判上一罪，其一部事實已經判決確定者，對於構成一罪
    之其他部分，固亦均應適用，但此種事實係因審判不可分之
    關係在審理事實之法院，就全部犯罪事實，依刑事訴訟法第
    267條規定，本應予以審判，故其確定判決之既判力自應及
    於全部犯罪事實，惟若在最後審理事實法院宣示判決後始為
    發生之事實，既非該法院所得審判，即為該案判決既判力所
    不能及，（最高法院32年上字第2578號判例參照），是既判
    力對於時間效力之範圍應以最後審理事實法院之宣示判決日
    為判斷之標準，而上開判例稱「最後審理事實法院」而非謂
    「最後事實審」，顯然不限於二審判決，因而在未經上訴於
    二審法院之判決，亦屬相同。此業經最高法院82年度第4次
    刑庭會議議決在案；臺灣基隆地方法院94年度訴字第505號
    被告施用毒品案，係於94年8月31日宣示判決，其既判力之
    時點僅及於該日，而本案被告係自94年9月初起更行犯施用
    毒品罪，已在該案既判力範圍之外，無審判不可分之關係，
    從而被告以連續犯裁判上一罪關係，本案應為免訴判決置辯
    ，亦非可採。
  (三)上揭犯罪事實，除經被告自白不諱外，其為警查獲時所採尿
    液經送驗結果呈嗎啡、安非他命陽性反應，有卷附臺灣尖端
    先進生技醫藥股份有限公司94年9月16日濫用藥物檢驗報告
    書在卷足稽，足見其自白與事實相符。
  (四)被告經戒治後五年內再犯施用毒品罪事實，亦有前揭各該案
    不起訴書、起訴書、裁定書、判決書及刑案資料查註紀錄表
    等影本可考，本案事證明確，被告犯行足堪認定。
三、原審核被告所為，係犯毒品危害防制條例第10條第1項及第2
    項之罪，被告施用前持有毒品之低度行為為施用毒品之高度
    行為所吸收，不另論罪。被告同時將第一級毒品海洛因及第
    二級毒品安非他命摻入香菸，一併混合施用，係一行為同時
    觸犯施用第一級毒品、第二級毒品罪名，應從一重論以施用
    第一級毒品罪，公訴人認被告係分別施用，應分別論罪，尚
    有未洽，被告多次施用、時間緊接，方法相同，顯係基於概
    括犯意所為，應依連續犯論處，依法加重其刑，檢察官起訴
    僅指及被告為警查獲前回溯24小時，96小時內某時施用一次
    部分，惟被告自94年9月初起連續施用部分，與起訴之事實
    有連續犯裁判上一罪關係，本院自得併予審理，又被告有犯
    罪事實欄所載之科刑執行情形，有刑案資料查註紀錄表在卷
    可稽，其於受有期徒刑之執行完畢後，5年內再犯有期徒刑
    以上之本罪，為累犯，依刑法第47條規定加重其刑，並遞為
    加重；爰審酌被告屢犯施用毒品罪行，經戒治、徒刑之執行
    ，均未悔改，顯見毒癮不輕，惟本案於前案判決後再犯，迄
    被查獲，施用之時間尚屬有限，審理時又坦承犯行，仍有決
    心戒絕之自我期待等一切犯罪情狀，量處如原判決主文所示
    之刑，認事用法，均稱妥適，被告上訴仍以原審所持理由為
    上訴理由，依上開說明，自無可取，上訴應予駁回。
據上論斷，應依刑事訴訟法第368條、第273條之1第1項，判決如
主文。
本案經檢察官陳維練到庭執行職務。
中    華    民    國    95    年    4    月     27    日
                  刑事第九庭    審判長法  官 李 文 成
                                      法  官 官 有 明
                                      法  官 周 盈 文
以上正本證明與原本無異。
如不服本判決，應於收受送達後十日內向本院提出上訴書狀，其
未敘述上訴之理由者並得於提起上訴後十日內向本院補提理由書
（均須按他造當事人之人數附繕本）。
                                      書記官 吳 素 雲
中    華    民    國    95    年    4    月     27    日
附錄論罪法條：
毒品危害防制條例第10條第第1項：
施用第一級毒品者，處 6 月以上 5 年以下有期徒刑。
毒品危害防制條例第10條第2項：
施用第二級毒品者，處 3 年以下有期徒刑。


司法院資訊處製作；財團法人民間司法改革基金會備份。
